臺灣高雄地方法院刑事判決　　　　　　　93年度訴字第3260號
公　訴　人　臺灣高雄地方法院檢察署檢察官
被　　　告　乙○○　男　29歲.
上列被告因常業詐欺等案件，經檢察官聲請簡易判決處刑（93年
度偵字第6976號），本院認為不得以簡易判決處刑，改依通常程
序審理，本院判決如下：
    主  文
乙○○幫助共同意圖為自己不法之所有，以詐術使人將本人之物
交付，累犯，處有期徒刑伍月，如易科罰金，以參佰元折算壹日
。
    事  實
一、乙○○前於民國91年間因贓物案件，經法院判處有期徒刑4
    月確定，甫於91年6 月28日易科罰金執行完畢。詎仍不知悔
    改，其可預見來路不明之人以對價取得他人帳戶之使用行徑
    ，常與行財產犯罪之需要密切相關，雖對其提供帳戶無引發
    犯罪之確信，仍基於縱有人持以犯罪亦無違背其本意之犯意
    ，於92年8 月10日上午，見報紙刊登徵求帳戶之廣告，遂依
    其上所載之電話號碼與真實姓名、年籍不詳而自稱「小李」
    之成年男子聯繫後，前往設於高雄縣鳳山市○○○路342 號
    之大眾商業銀行鳳山分行，開設帳號000000000000號帳戶，
    並於同日中午以新臺幣（下同）1,000 元之代價將該帳戶存
    摺、密碼、提款卡及印章賣予「小李」。「小李」所屬之犯
    罪集團於取得上開帳戶後，即基於共同意圖為自己不法所有
    之犯意聯絡，於同年9 月10日上午9 時許，以電話向甲○○
    佯稱為國稅局專員，並以甲○○之父張永煥有稅可退為由，
    要求甲○○依自稱為「張小姐」、「黃先生」之成年人之指
    示操作自動櫃員機，致甲○○陷於錯誤，前往位於苗栗縣苗
    栗市○○路之彰化銀行所設自動櫃員機前，依指示於同日10
    時7 分、11時1 分及11時3 分，接續將其存款2萬1,083元、
    3 萬5,312元及6 萬1,345元，共計11萬7,740 元，匯入乙○
    ○之上開帳戶內。嗣因甲○○發覺有異而報警處理，始循線
    查悉上情。
二、案經高雄縣政府警察局移送臺灣高雄地方法院檢察署檢察官
    偵查起訴。
    理  由
一、訊據被告固坦承有於前揭時地將上開帳戶以1,000 元之代價
    賣予「小李」之事實，惟矢口否認有何幫助詐欺取財之犯行
    ，辯稱其不知「小李」收購該帳戶之目的係供不法使用云云
    。經查：
  (一)被告確有於前揭時地以1,000 元之代價，將其所有之上開帳
    戶存摺、密碼、提款卡及印章賣予「小李」使用之事實，迭
    據被告於警詢、偵訊及本院審理時坦承不諱。又被害人甲○
    ○曾遭自稱「張小姐」、「黃先生」之人以電話佯稱為國稅
    局專員，並以其父張永煥有稅可退為由，要求其依指示操作
    自動櫃員機，致其陷於錯誤而接續於前揭時地將共計11萬7,
    740 元之金額匯入被告之上開帳戶內等情，亦據被害人甲○
    ○於警詢時陳述綦詳，而被告於審判程序中同意被害人甲○
    ○之上開陳述得為證據，本院審酌該警詢筆錄作成時，被害
    人甲○○並無任何非出於自由意願而為陳述之情形，且僅係
    單純敘述遭受詐欺之過程而未具體指訴被告犯罪，本院認將
    其於警詢之證述採為證據應屬適當，依法自得為證據。此外
    ，復有大眾銀行開戶申請書、交易查詢清單各1 份及彰化銀
    行自動櫃員機交易明細表3 紙附卷可稽。是被告確有將上開
    帳戶提供「小李」使用，且被害人甲○○曾遭人詐欺而匯款
    共計11萬7,740 元至該帳戶內之事實，均堪認定。
  (二)被告固辯稱其不知「小李」收購該帳戶之目的係供不法使用
    云云，惟按，金融存款帳戶事關存戶個人財產權益之保障而
    具有極高之專屬性，顯無任令私人之存摺或提款卡供人流通
    使用之理，縱因特殊情況偶爾交付他人使用，亦必然深究其
    用途後再行提供，方符常情。而該等物品係專供存款、提款
    或匯款使用，如落入不明人士手中，極易被利用為與財產犯
    罪有關之工具，實屬一般社會常識，又依目前社會現況，任
    何人均可輕易向金融機構申請帳戶使用，是若有人以對價收
    購他人之帳戶，客觀上應可預見其目的係供某筆資金存入後
    再行提領使用，且其間隱含防止存入、提領之流程及行為人
    身分曝光之用意甚明。尤以近年詐欺集團藉用人頭帳戶以防
    止警方循線追查之犯罪手法，屢見不鮮，依被告之年齡、智
    識，自難諉稱不知，則其以1,000 元之代價將帳戶存摺、密
    碼、提款卡及印章賣予來路不明之「小李」使用，即難認其
    主觀上對使用者係供財產犯罪使用一節毫無預見之可能。是
    被告辯稱不知「小李」取得上開帳戶之目的係供不法使用云
    云，自難採信。
  (三)依被害人甲○○之指訴，並未述及其於被詐欺之過程中曾與
    被告有何接觸，參諸一般使用他人帳戶之手法均係藉此躲避
    警方查證，是如被告與該詐欺集團有犯意聯絡而為其成員，
    衡情當不致提供自己之帳戶而留下供警方循線追查幕後主謀
    之罪證，此外，復無其他積極證據足資證明被告與實施詐欺
    之人間有何犯意聯絡及行為分擔，自不得遽認被告為前揭詐
    欺取財犯行之共同正犯，而應認被告提供帳戶之行為性質上
    僅係接近詐欺取財構成要件以外之協助行為。
  (四)從而，被告辯稱其並無幫助詐欺取財之故意云云，應係事後
    卸責之詞，難予採信。其確有本於縱然幫助他人實施詐欺取
    財犯行亦無違背其本意之不確定故意，而協助他人實施詐欺
    取財行為之幫助詐欺取財犯行，洵堪認定，本件事證明確，
    應依法論科。
二、按刑法上所謂之常業犯，係指反覆以同種類行為為目的之社
    會活動之職業性犯罪而言，亦即必須行為人以某種犯罪為業
    而恃以維生，始克當之，不得僅憑犯罪次數或所得金額之多
    寡為唯一判斷標準（最高法院30年上字第328 號判例意旨參
    照）。本件卷附大眾銀行交易查詢清單固顯示被告申請之上
    開帳戶內有數筆款項進出之情形，惟此僅足以證明有款項存
    入該帳戶後再行提領之事實，尚不足以證明各該款項均係「
    小李」所屬之犯罪集團詐欺所得，況「小李」從未到案說明
    ，則其是否恃詐取他人財物維生，顯非無疑，自不得以推定
    之方式遽認被告有幫助常業詐欺取財之犯行。又該詐欺集團
    所屬成員即「小李」、「張小姐」、「黃先生」等人間就前
    揭詐欺取財之犯行，有犯意聯絡及行為分擔，而應成立共同
    正犯，則被告幫助該詐欺集團成員共同詐欺取財，自應論以
    被告幫助共同詐欺取財罪。是核被告所為，係犯刑法第30條
    第1 項前段、第339 條第1 項之幫助詐欺取財罪。被告前於
    91年間因贓物案件，經法院判處有期徒刑4 月確定，甫於91
    年6 月28日易科罰金執行完畢，此有臺灣高等法院被告全國
    前案紀錄表1 份在卷可稽，其於有期徒刑執行完畢後，5 年
    內再犯本件有期徒刑以上之罪，為累犯，應依法加重其刑。
    又被告幫助他人實施詐欺取財犯行，為從犯，酌依刑法第30
    條第2 項之規定，按正犯之刑減輕之，並先加後減之。公訴
    人認被告係犯刑法第30條第1 項前段、第340 條之幫助常業
    詐欺取財罪，尚有未合，惟其基本事實同一，本院自應予審
    理，並變更起訴法條。爰審酌被告僅因一時貪圖小利即提供
    金融帳戶予來路不明之人作為遂行財產犯罪之工具，造成不
    特定之社會大眾均受有財產上損害之風險，且被害人甲○○
    遭詐欺之金額非少，惟念及被告犯後坦承部分犯行，態度尚
    可，犯罪所得甚微等一切情狀，量處如主文所示之刑，並諭
    知易科罰金之折算標準，以資懲儆。末查，上開帳戶存摺、
    提款卡及印章等物，雖係供犯罪所用之物，惟既經被告賣予
    「小李」使用，即非被告所有之物，自不得宣告沒收之，附
    此敘明。
三、公訴意旨認被告之前揭犯行另涉犯洗錢防制法第9 條第1 項
    之罪嫌，固非無見，惟按洗錢防制法所稱之「洗錢」，係指
    為掩飾或隱匿因自己重大犯罪所得財物或財產上利益，或掩
    飾、收受、搬運、寄藏、故買或牙保他人因重大犯罪所得財
    物或財產上利益者而言，又此所謂之「重大犯罪」，在詐欺
    罪之情形，依同法第3 條第1 項第5 款之規定，則係指刑法
    第340 條之常業詐欺取財罪，並不及於普通詐欺取財罪，而
    本件被告所犯應非幫助常業詐欺取財罪，已如前述，自不得
    逕以洗錢防制法第9 條第1 項之罪論處，然公訴意旨認此部
    分與前揭經起訴並由本院論罪科刑之部分有想像競合犯之裁
    判上一罪關係，爰不另為無罪之諭知。
據上論斷，應依刑事訴訟法第452條、第299條第1項前段、第300
條，刑法第30條第1 項前段、第2 項、第339 條第1 項、第47條
、第41條第1 項前段，罰金罰鍰提高標準條例第1 項前段、第2
條，判決如主文。
本案經檢察官丙○○到庭執行職務。
中　　華　　民　　國　　94　　年　　3 　　月　　22　　日
                  刑事第十一庭  審判長法  官    徐美麗
                                      法  官    高增泓
                                      法  官    鄭詠仁
以上正本證明與原本無異。
如不服本判決，應於判決送達後10日內，向本院提出上訴狀。
                                      書記官  蔡妮君
中　　華　　民　　國　　94　　年　　3 　　月　　22　　日
附錄法條：
刑法第339條第1項
意圖為自己或第三人不法之所有，以詐術使人將本人或第三人之
物交付者，處5 年以下有期徒刑、拘役或科或併科1,000 元以下
之罰金。
